【裁判字號】    94,訴,1821
【裁判日期】    950906
【裁判案由】    商標評定
【裁判全文】
臺北高等行政法院判決
                                  94年度訴字第01821號
                              .
原      告  甲○○○○○○○○.
            ITALY.）
訴訟代理人  己○○
被      告  經濟部智慧財產局
代  表  人  蔡練生（局長）
訴訟代理人  丙○○
            戊○○
參  加  人  范倫鐵諾名店有限公司
代  表  人  乙○○
訴訟代理人  丁○○
上列當事人間因商標評定事件，原告不服經濟部中華民國94年4
月22日經訴字第09406125700 號訴願決定，提起行政訴訟，本院
判決如下：
    主  文
訴願決定及原處分均撤銷。
訴訟費用由被告負擔。
    事  實
一、事實概要：優尼士國際股份有限公司於民國（下同）84年6
    月24日以「吉梵尼范侖鐵諾」商標，指定使用於當時商標法
    施行細則第49條所定商品及服務分類表第25類之內衣、內褲
    、睡衣、．．背心、毛衣、襯衫、西服、休閒服裝、大衣、
    風衣、夾克等商品，向被告（原經濟部中央標準局，88年1
    月26日改制為經濟部智慧財產局）申請註冊，經被告於85年
    8 月1 日核准列為註冊第724004號商標（下稱系爭商標，圖
    樣如附圖1 所示），嗣該公司將該註冊商標移轉予原告，並
    經被告於89年5 月16日核准移轉登記。嗣參加人於92年11月
    27 日 以該註冊商標有違註冊時商標法第37條第1 項12款之
    規定，檢具註冊第474285號（下稱據以評定商標，圖樣如附
    圖2 所示），對之申請評定，於被告審查期間，適商標法於
    92年11月28日修正施行，依現行商標法第91條第1 項規定：
    本法修正施行前，已申請或提請評定，尚未評決之評定案件
    ，以本法修正施行前及本法修正施行後之規定均為違法事由
    為限，始撤銷其註冊；其程序依修正後之規定辦理。本件原
    申請評定主張之條款業經修正為商標法第23條第1 項第13
    款。案經被告審查，認系爭商標有違修正前商標法第37條第
    1 項第12款及現行商標法第23條第1 項第13款之規定，乃於
    93年11月2 日中台評字第920592號商標評定書為系爭商標之
    註冊應予撤銷之處分。原告不服，提起訴願，遭決定駁回，
    遂提起行政訴訟。本院因認本件撤銷訴訟之結果，參加人之
    權利或法律上利益將受損害，爰依職權裁定命獨立參加被告
    之訴訟。又系爭商標業經原告於 94 年 10 月 16 日就其指
    定使用之商品分割為註冊第 0000000 號及 0000000 號 2件
    商標。
二、兩造聲明：
    (一)原告聲明：
      1.訴願決定及原處分均撤銷。
      2.訴訟費用由被告負擔。
    (二)被告聲明：
      1.原告之訴駁回。
      2.訴訟費用由原告負擔。
三、兩造之爭點：
    系爭商標是否有修正前商標法第37條第1 項第12款及現行商
    標法第23條第1 項第13款本文規定之適用？
    (一)原告主張：
      1.首按，商標圖樣「相同或近似於他人同一商品或類似商
        品之註冊商標者」，不得申請註冊，為商標法第37條第
        12款所明定。而判斷兩者商標近似與否，不應忽略其因
        果關係，就系爭商標與據以評定商標圖樣而言，兩者不
        論外觀、讀音、意匠設計上皆截然不同，容分述理由如
        下：
        (1)就外觀而言：系爭商標「吉梵尼范侖鐵諾」由7個中
          文字組成，與據以評定商標「范倫提諾」則僅4 個中
          文字組成，兩者字數顯然不同。
        (2)就讀音而言：系爭商標「吉梵尼范侖鐵諾」由7個中
          文字組成，其讀音為「ㄐㄧˊㄈㄢˋㄋㄧˊㄈㄢˋ
          ㄌㄨㄣˊㄊㄧㄝˋㄋㄨㄛˋ」與據以評定商標「范倫
          提諾」則僅4 個中文字組成，其讀音為「ㄈㄢˋㄌㄨ
          ㄣˊㄊㄧˊㄋㄨㄛˋ」，一般人施以普通注意時，首
          先依序呼唱時，兩者前三字完全不同，且總合而論，
          兩者讀音勉強僅三個字讀音近似，其餘4 個字讀音、
          音調位置完全不同，兩者讀音顯然不同。
        (3)就意匠設計上而言：系爭商標「吉梵尼范侖鐵諾」為
          原告義大姓名「GIOVANNI VALENTINO」之中譯音，完
          全相同，其設計師家背景，師出有名，溯自西元1980
          年，且其家族自我國70年代時，行銷其設計作品無數
          ，與據以評定商標迥然有別。
      2.據被告答辯及參加人補充理由，分述理由如下：
        (1)就商標近似程度而言：被告與參加人於答辯書中一再
          提及「吉梵尼范侖鐵諾」，與參加人據以評定之註冊
          第474285號「范倫提諾」皆為外文音譯中文字，試問
          是何外文之音譯？顯然被告並無指明，然一般人對系
          爭商標之認知皆為來自義大利之姓名GIOVANNI
          VALENTINO ，並經貴院於認定與VALENTINO不構成近
          似，雖說本案為中譯字，但一般人對該外文姓氏
          VALENTINO為普通義大利姓氏（有譯為范倫鐵諾者）
          之認知共識，由於原告家族在台灣已經營近20餘年，
          自其父親「馬利歐范倫鐵諾」，皆與據以評定之「范
          倫提諾」商標並存多年，殆無混淆誤認信之虞。
        (2)復查，參加人亦且刊登網頁廣告，對外宣稱其為
          GIOVANNI VALENTINO西服，且為亞洲總代理，企圖混
          淆消費者誤認誤信與原告同一產製來源，以無謂及不
          正競爭手段吸收原告家族之努力成果，已嚴重影響社
          會公平交易秩序。
        (3)再者就被告於台異字第G00000000 號商標異議審定書
          中即已作出據以評定商標之起首為「吉梵尼」而與該
          被評定商標之起首為「范倫鐵諾」不同而為異議不成
          立之處分。
        (4)另舉其他訴訟案件：如84年度自字第673 號刑事判決
          案例，對「吉梵尼范侖鐵諾」與「范倫鐵諾」兩者商
          標圖樣不致有混淆誤認誤信之虞者，肯認在案。
        (5)參加人於答辯書中並不否認「范倫提諾」為「VALENT
          INO 」之「外文音譯」，系爭商標「吉梵尼范侖鐵諾
          」僅為「GIOVANNI VALENTINO」之音譯，又，鈞院92
          年訴字第5104號判決，內容中對「GIOVANNI
          VALENTINO 」與「VALENTINO 」兩者商標圖樣並不構
          成近似，有相當客觀明確之說明。
        (6)復查，容原告舉數事證說明如下：
          劉孔中教授所著作「商標法上混淆誤認之虞之研究
            」一書，亦認同「 VALENTINO」之重要性高於中文
            譯名「范倫鐵諾」，一般人認知裡，亦即先有「
             GIOVANNI VALENTINO 」後有譯名。
          被告中台異字 G00000000 號商標異議審定書中，
            內容中亦對「 GIOVANNI VALENTINO 」（第 25 類
            ）與「 VALENTINO 」兩者商標圖樣並不構成近似
            ，有相當客觀明確之說明。
          參加人仍刊登網頁廣告，對外宣稱其為 1997 年為
            GIOVANNI VALENTINO 西服, 且2000 年為
            VALENTINO.WORLD.COM.亞洲總代理, 試問授權原廠
            是誰？
          原告之總代理「優尼士國際公司」之「聲明書」中
            言明並無違法使用。
          參加人於91年8 月2 日（西元2002年）始受讓移轉
            據以評定商標。
          註冊第 265507 號「范鐵諾」商標溯自 73年 9 月
            11日即已註冊至今。
          范倫鐵諾名店及VALENTINO.WORLD .COM. 並無取得
            註冊。
          參加人之訴訟代理人簽具確認書，承諾不為任何訴
            訟或爭議。
      3.兩商標是否構成相同或近似於他人註冊商標或申請在先
        之商標，需依不同案情斟酌考量各項因素作個別判斷。
        例如，不能僅憑「GIOVANNI VALENTINO」（吉梵尼范侖
        鐵諾）的商標中有「VALENTINO 」一字，而斷定義大利
        籍的「GIOVANNI VALENTINO」（吉梵尼范侖鐵諾）與荷
        蘭商的「VALENTINO 」（范倫鐵諾），一定會發生混淆
        誤認之虞，因為「VALENTINO 」確為義大利姓氏，且這
        兩者商標各有其知名度或背景來源，一般人不會對這兩
        者商標產生混淆誤認。此有檢附原告於95 年8 18 日接
        獲最高行政法院之95年裁字第01734 號裁定書可證，主
        文內容為上訴駁回，確定原告「甲○○○○○○○○○
        ○○」之92年度訴字第5104號商標異議事件之判決並無
        違背法令，亦即確立原告以其姓名「GIOVANNI
        VALENTINO 」（譯名：吉梵尼范侖鐵諾）與據以評定商
        標「VALENTINO 」（譯名：范倫鐵諾）兩者商標圖樣不
        構成近似。按本案被告與參加人均主張系爭商標為外文
        之音譯，且不否認系爭商標「吉梵尼范侖鐵諾」為原告
        姓名「GIOVANNI VALENTINO」之音譯，對應上述裁定，
        由於庭訊時參加人承認並無單獨使用據以評定商標「范
        倫提諾」於指定商品上，且亦不否認原告當庭指認據以
        評定商標之使用型態係以外文「VALENTINO WORLD.COM
        」為主、中文「范倫提諾名品」搭配對應之音譯為輔，
        可證明實務上外文音譯商標有其先天弱勢，外文之重要
        性大於附屬性質之中文音譯，亦符合一般消費者對外國
        品牌之選購意願和基本認知。
     4. 兩者商標不構成混淆誤認之虞的理由：
        (1)商標識別性之強弱：外文品牌先天上即因區域使用語
          言習慣之差異，其譯名會有所差異。因原告之義大利
          姓名「GIOVANNI VALENTINO」之外文音譯中文在香港
          、中國「GIOVANNI VALENTINO」譯為「卓凡尼華倫天
          奴」，在台灣譯為「吉梵尼范侖鐵諾」。所以相形之
          下據以評定商標「范倫提諾」僅為「VALENTINO 」另
          一諧音翻譯之一，且其文字組構與「吉梵尼范侖鐵諾
          」仍有很大差異，被告不否認兩者商標近似度很低，
          相關公眾對之認識程度較低，識別性相對即較弱。
        (2)先權利人多角化經營之情形：有事證顯示先權利人有
          多角化經營之情形者，應予以考量。反之，若先權利
          人長期僅經營特定商品／服務，則其保護範圍應可較
          為限縮。按參加人自民國86年起代理原告系爭商標「
          吉梵尼范侖鐵諾」（GIOVANNI VALENTINO）服飾商品
          至89年屆滿期限止，後來原告代理人及代理商委任律
          師發函通知不再續約請其不要再使用系爭商標「吉梵
          尼范侖鐵諾」（GIOVANNI VALENTINO）服飾商品，清
          點時仍有存貨3 萬多件，總價3 千多萬，可見3 年來
          營業數量之龐大，而且參加人之總經理於90年10月20
          日還請求代理商同意其關係企業偉年公司能繼續銷售
          。而其直至91年始受讓據以評定商標「范倫提諾」，
          僅為靜態權利之取得，且本案未見參加人受讓據爭商
          標之前或之後有何指定商品使用之證據。反觀原告承
          其父之設計風格及其經營才華，無論國內外早已多角
          化經營，商品種類計有衣服、皮件、手錶、寢具、珠
          寶、玩具、鞋子、領帶、襪子、帽子‧‧‧等，消費
          者自然對系爭商標有著更寓目之印象。
        (3)實際混淆誤認之情事：參加人並未提出相關事證證明
          已實際發生相關消費者有混淆誤認之情事。反觀其至
          今不斷在網站刊登「GIOVANNI VALENTINO西服」，其
          網站上另於顯目處標示有「VALENTINO WORLD. COM
          范倫鐵諾名店ITALY 」，主動誤導消費者以為仍與原
          告或與ITALY （義大利）有其他關係，甚至其公司營
          業部門名片卻也印有曾經被告據以核駁在案之商標「
          VALENTINO 」等商標，經查其與之並無任何授權關係
          ，該商標權所有人為「義大利‧法倫提諾公司」，非
          參加人等。究其目的無非企圖誤導消費者誤認原告之
          「 GIOVANNI VALENTINO 」（吉梵尼范侖鐵諾）為「
          范倫鐵諾名店」或「范倫提諾名品」，上述事證顯示
          參加人企圖仿襲原告之「GIOVANNI VALENTINO」（義
          大利‧吉梵尼范侖鐵諾）或關係人「VALENTINO 」（
          義大利‧法倫提諾公司）商標皆為參加人所有或同一
          產製來源，嚴重影響原告及消費公眾之權益，從而汲
          取他人努力之成果，不當得利，亦有違反商標法及公
          平法之相關規定。
        (4)相關消費者對各商標熟悉之程度：系爭商標搭配其原
          告姓名商標在市場上已存在多時且為相關消費者所熟
          知，卻未見據以評定商標有何使用事證，況且在參加
          人受讓據以評定商標前即併存註冊多時，且未見其前
          手「賓漢公司」對兩者商標有任何異議或市場衝突事
          實。顯然相關消費者僅熟悉其中之一之系爭商標，則
          對於較熟悉的商標，依二商標足以區辨為不同來源者
          ，理應給予系爭商標較大的保護。相關消費者對商標
          之熟悉程度，繫於該商標使用之廣泛程度，原則上應
          由主張者提出相關使用事證證明之，如相關消費者對
          衝突之二商標僅熟悉其中之一，則就該較為被熟悉之
          商標，應給予較大之保護（參照被告審查基準 5.6
          ）。
        (5)系爭商標之註冊申請是否善意：若申請註冊當時，申
          請人為總代理「優尼士國際股份有公司」，其之前於
          民國74年左右為原告之父親MARIO VALENTINO （馬利
          歐范倫鐵諾）在台灣之總代理，造就當時市場之范倫
          鐵諾品牌代理效應，從而可證「馬利歐范倫鐵諾」音
          譯中文之報載日期遠早於據以評定商標註冊申請日78
          年06月16日。自從「MARIO VALENTINO 馬利歐范倫鐵
          諾」時尚大師過世後，由其子（原告）繼續與在台事
          業之總代理「優尼士國際股份有公司」簽約代理「
          GIOVANNI VALENTINO吉梵尼范侖鐵諾」商標事宜，中
          譯名（即系爭商標）由總代理優尼士國際股份有公司
          代為取名，迄今原告家族兩代在國內經營時間已逾20
          多年。相對於參加人明知已無權再使用系爭商標之外
          文，據上使用方式非屬善意，可能引起相關消費者混
          淆誤認其來源，應給予較低程度的保護。
        (6)再者，本件系爭商標經甲○○○○○○○○○○○及
          總代理優尼士國際股份有公司保護及使用而在市場上
          建立相當之知名度，已如前述，且復將系爭商標使用
          及與前「馬利歐范倫鐵諾」併存註冊於多類商品，有
          多角化經營之趨勢；再者，原告之代理商之一公陽公
          司於90年3 月23日發函請參加人關係企業於銷售庫存
          權屆滿後不得再使用，當時其門市張貼有廣告、布條
          載有「GIOVANNI VALENTINO吉梵尼范侖鐵諾品牌結束
          字樣」，對應上述其使用系爭商標「吉梵尼范侖鐵諾
          」（GIOVANNI VALENTINO）服飾商品，存貨即有
          35,812件，總計成本即達31,083,165元，如以售價計
          算可能超過上億元，可見參加人庭訊時所言系爭商標
          從未使用過並非事實。反觀據以評定商標之使用情形
          則因參加人並未提出相關事證，是以，系爭商標較之
          據以評定商標而言係消費者較熟悉之商標。至參加人
          所舉其他類似商標已遭其異議或評定成立之案例，於
          同類或類似商品眾多乙節。經查，該等商標圖樣之構
          圖意匠及組合態樣與本件商標圖樣不同，且其中文字
          組合態樣、案情仍與本案有別，依商標個案審查原則
          ，尚不得比附援引執為有利本案之論據，併予敘明。
      5.綜上論述，被告既認本案二造商標近似之程度較低，且
        不否認「吉梵尼范侖鐵諾」為原告之姓名音譯。證諸參
        加人之使用態樣及前述種種事證，該處分顯然違法不當
        。敬請撤銷訴願決定及原處分，另為適當之處分，用保
        消費者及原告之合法權益。
    (二)被告主張：
      1.「商標之註冊違反第37條第1 項之規定者，利害關係人
        得申請商標主管機關評定其註冊為無效」，為本件商標
        申請評定時商標法第52條第1 項所明定。本件系爭註冊
        第724004號「吉梵尼范侖鐵諾」商標係於85年8月1 日
        核准註冊，其商標之評定核應適用82年12月22日公布施
        行之商標法。又商標法施行細則第28條準用第27條第1
        項規定，「於商標評定案件行政救濟程序進行中，被評
        定之商標權經核准分割或其指定使用之商品或服務經減
        縮者，商標專責機關應將分割或減縮之情形通知行政救
        濟審理機關及申請人」，本件系爭註冊第724004號「吉
        梵尼范侖鐵諾」商標經原告（商標權人）申請分割商標
        權，經被告核准分割為註冊第0000000 、0000000 號等
        二件商標，合先敘明。
      2.商標法第91條第1 項規定，「本法修正施行前，已申請
        或提請評定，尚未評決之評定案件，以本法修正施行前
        及本法修正施行後之規定均為違法事由為限，始撤銷其
        註冊；其程序依修正後之規定辦理」。本案係92年11月
        28日商標法修正施行前，已申請評定尚未評決之評定案
        件，而系爭商標所涉之修正前商標法第37條第1 項第12
        款，業經修正為現行商標法第23條第1 項第13款，於修
        正施行前後法條規定均為違法事由，再予敘明。
      3.商標圖樣「相同或近似於他人同一商品或類似商品之註
        冊商標者」不得申請註冊；商標「相同或近似於他人同
        一或類似商品或服務之註冊商標或申請在先之商標，有
        致相關消費者混淆誤認之虞者」，不得註冊，分別為修
        正前商標法第37條第1 項第12款及商標法第23條第1 項
        第13款所明定。所謂有致消費者混淆誤認之虞，係指商
        標給予消費者的印象，可能致使消費者混淆而誤認商品
        ／服務之來源，包括誤認來自不同來源的商品／服務以
        為來自同一來源，或者誤認二商標之使用人間存在關係
        企業、授權關係、加盟關係或其他類似關係。而判斷是
        否有混淆誤認之虞，被告公告之「混淆誤認之虞」審查
        基準，列有各項相關參考因素。其中商標近似及商品類
        似二項要素，依前揭法條規定為必須具備之要件。其他
        參酌要素則視個案中是否存在而為斟酌。
      4.本案存在之相關因素之審酌：
        (1)商標是否近似暨其近似之程度。
          商標近似係指二商標予人之整體印象有其相近之處，
          若其標示在相同或類似的商品／服務上時，以具有普
          通知識經驗之消費者，於購買時施以普通之注意，可
          能會有所混淆而誤認二商品／服務來自同一來源或誤
          認不同來源之間有所關聯。商標近似之判斷得就二商
          標外觀、觀念及讀音為觀察。查本件系爭註冊第
          724004號「吉梵尼范侖鐵諾」商標圖樣之中文「吉梵
          尼范侖鐵諾」，與參加人據以評定之註冊第474285號
          「范倫提諾」商標圖樣之中文「范倫提諾」相較，二
          者雖有字數多寡之差異，惟前者之「吉梵尼」及「范
          侖鐵諾」皆為外文音譯中文字，其間復無關聯性，自
          易產生分斷之識別力，予人印象明顯為「吉梵尼」及
          「范侖鐵諾」所組成，而其「范侖鐵諾」與據以評定
          商標之「范倫提諾」在外觀及讀音均相彷彿，以具有
          普通知識經驗之消費者，於購買時施以普通之注意，
          可能會有所混淆而誤認二者來自同一來源或雖不相同
          但有關聯之來源，應屬構成近似之商標。
        (2)商品是否類似暨其類似之程度
          商品類似係指二個不同的商品，在功能、材料、產製
          者或其他因素上具有共同或關聯之處，如果標上相同
          或近似的商標，依一般社會通念及市場交易情形，易
          使商品消費者誤認其為來自相同或雖不相同但有關聯
          之來源，則此二個商品間即存在類似的關係（前揭審
          查基準5.3.1 參照）。查本件系爭註冊第724004號「
          吉梵尼范侖鐵諾」商標與據爭註冊第474285號「范倫
          提諾」商標相較，二者均指定使用於背心、毛衣、襯
          衫、Ｔ恤、西服、童裝、外套、風衣、夾克等同一或
          類似商品，如標示相同或近似的商標，依一般社會通
          念及市場交易情形，易使一般商品消費者誤認其為來
          自相同或雖不相同但有關聯之來源，則兩造商標所指
          定使用之商品間亦存在相當程度之類似關係。
      5.依前揭「混淆誤認之虞」審查基準6.1 ，各項參酌因素
        間具有互動之關係，原則上若其中一因素特別符合時，
        應可以降低對其他因素的要求。換言之，雖然存在的其
        中一因素符合程度較低，仍可能因其他因素符合程度甚
        高，而有致消費者混淆誤認之虞。查本案二造商標圖樣
        之近似程度雖然較低，惟二者所指定商品間類似之程度
        極高，幾近相同。故綜合兩造商標圖樣近似及商品類似
        之程度等因素加以判斷，一般消費者極有可能誤認二商
        標之商品為同一來源之系列商品，或者誤認二商標之使
        用人間存在關係企業、授權關係、加盟關係或其他類似
        關係，而產生混淆誤認情事，應有前揭修正前商標法第
        37 條第1 項第12款及現行商標法第23條第1 項第13款
        規定之適用。
      6.綜上論述，被告原處分洵無違誤，敬請駁回原告之訴。
    (三)參加人主張：
      1.系爭商標所涉者為修正前第37條第1項第12款，「相同
        或近似於他人同一商品或類似商品之註冊商標」不得申
        請註冊；即為現行商標法第23條第1項第13款，「相同
        或近似於他人同一或類似商品或服務之註冊商標或申請
        在先之商標，有致相關消費者混淆誤認之虞者」。而核
        其均有違法事由：
        (1)所謂「商標近似」之意義係指二商標予人之整體印象
          有其相近之處，若其標示在相同或類似的商品／服務
          上時，具有普通知識經驗之消費者，於購買實施以普
          通之注意，可能會有所混淆而誤認二商品／服務來自
          同一來源或誤認不同來源之間有所關聯；而「混淆誤
          認」，係指相關消費者誤認不同來源之商品為同一來
          源之系列商品，或誤認商標使用人之間存在關係企業
          、加盟關係或其他類似關係。而判斷有無混淆誤認之
          虞，應參酌商標本身之識別力、商標之近似程度、商
          品或服務之類似程度、實際混淆誤認之情事、相關消
          費者對各商標熟悉之程度等因素，合先陳明。
        (2)商標之近似以具有普通經驗之購買人，於購買時施以
          普通所用之注意，有無混淆誤認之虞判斷之。又商標
          外觀、觀念或讀音方面有一近似者，即為近似商標。
          查，原告系爭商標「吉梵尼范倫鐵諾」係由中文「吉
          梵尼」與「范倫鐵諾」所組成，而「吉梵尼」與「范
          倫鐵諾」皆為外文音譯中文字，其間復無關聯性，自
          當產生分段之識別力，於一般商品購買人之普通經驗
          印象，明顯可辨係由中文「吉梵尼」與「范倫鐵諾」
          所組成，其主要部分「范侖鐵諾」與參加人之商標「
          范倫提諾」均為4 字組合之外文音譯中文字，除讀音
          即為相近外（僅有「鐵」與「提」之差異），外觀上
          復趨相同，異時異地隔離觀察之際，易使具有普通經
          驗消費者產生同一或相關連來源或同一系列商標之聯
          想，應屬近似商標，將導致消費者產生混淆誤認，是
          以兩造標章該當近似商標。（如消費者誤認為「副品
          牌」）而此類似見解亦為多次實務所肯認。
        (3)原告指稱：「吉梵尼范侖鐵諾」與「范倫提諾」皆為
          外文音譯中文字，但未說明是何外文之音譯；然又說
          明，一般人對系爭商標之認知皆為來自義大利姓名
          GIOVANNI VALENTINO。但查「吉梵尼范侖鐵諾」與「
          范倫提諾」並不具中文「實質」意義，僅具有「音意
          」性質，故可推知應係外文「音譯」而來。此也更加
          重對「聲音」（發音）辨識的重要性。且參照台北高
          等行政法院90年訴字第6739號判決意旨，VALENTION
          固係歐洲習見的姓氏，但由於文化之差異，中文譯名
          「范倫鐵諾」或「范倫提諾」，就一般國人而言，尚
          難確知其係姓氏或名字或為姓名總稱，其中文譯名之
          名聲在華人社會並非如「保羅」、「拿破崙」一樣家
          喻戶曉，「范倫鐵諾」或「范倫提諾」一詞仍具有其
          特別顯著性，且到目前為止，國內以此類中文譯名為
          商標之數量尚未累積大量普及的程度，自難謂「范倫
          鐵諾」或「范倫提諾」已被沖淡成弱勢商標名稱。故
          ，「吉梵尼」與「范倫鐵諾」皆為外文音譯中文字，
          其間復無關聯性，自當產生分段之識別力，於一般商
          品購買人之普通經驗印象，明顯可辨係由中文「吉梵
          尼」與「范倫鐵諾」所組成，而其主要部分「范倫鐵
          諾」與參加人之商標「范倫提諾」均為4字 組合之外
          文音譯中文字，除讀音極為近似外（僅有鐵與提之差
          異），外觀上復趨相同，異時異地隔離觀察之際，易
          使具用普通經驗消費者產生同一或相關聯來源或同一
          系列商標之聯想，應屬近似商標，將導致消費者產生
          混淆誤認，是以兩造標章該當近似商標（如消費者誤
          認為「副品牌」）而此類似見解亦為多次實務見解所
          肯認。
        (4)再查，原告一再主張「范倫鐵諾」是「VALENTINO 」
          之普遍中譯，然而如何翻譯，除了譯名之讀音，中文
          的組成是需有創意，才能成為「好看」、「好聽」、
          「好字義」且為消費者容易接受，而具有識別作用之
          好商標，故這種創意是需要知識、經驗、巧意及智慧
          之累積，而應被尊重。因此，才有如此多不同之譯名
          ，如「華倫天奴」、「范得狄諾」，等各具識別性之
          商標存在。原告一再指稱「VALENTINO 」為義大利常
          用姓氏，然今原告以「中文翻譯」而做成之商標，與
          參加人之「中文商標」明顯相似，卻辯稱二者出處不
          同，亦有利用他人知名度之虞，獲取自身不當之利益
          。
        (5)參加人在網頁之刊登係表示曾於西元1997年代理過「
          GIOVANNI VALENTINO」西服，另又於西元2000年取得
          「VALENTINO.world.com 」之亞洲總代理，其分屬不
          同品牌，不同事項，原告卻意圖擅將兩事合而為一，
          企圖混淆鈞院之公聽，且其與原告商標有違商標法規
          定，實屬二事，而有欲混淆事證之虞。
        (6)末，原告另提台灣高雄地方法院84年度自字第673 號
          「刑事判決」。本諸「不同事物做不同處理」，且法
          院「判決」本不相拘束，而需就個案事實認定之。原
          告所提之「刑事判決」，僅係一個案，且事實未明（
          未附有原卷），未必與本件有關或相似，故對本件而
          言，實難加以適用、援引。
        (7)另，原告一再指稱據以評定商標與系爭商標圖樣相較
          ，其外觀設計、讀音、意匠有別，且字數上有7 字及
          4 字之差異，然原告之系爭商標註冊則形同具文，聊
          備形式而已，實際之商標使用皆以「范倫鐵諾」標示
          ，於此，參加人特將2006年5 月19日於新竹市○○街
          136 號所拍攝之照片檢附鈞院參證，其行徑業已造成
          消費者之混淆誤認及層出不窮之消費糾紛，其僥倖矇
          混之意圖，昭昭明甚，不容狡賴，亦應加以糾正及制
          止，此點尚請鈞院鑒察。
      2.原告系爭商標所指定使用商品與參加人據以評定商標指
        定使用商品完全相同或類似：
        原告系爭商標所指定使用商品與參加人據以評定商標所
        指定使用商品均指定使用於背心、毛衣、襯衫、T 恤、
        西服、童裝、外套、風衣、夾克等同一或類似商品，尤
        易使具有普通經驗消費者產生同一或相關聯來源或同一
        系列商標之聯想。
      3.綜上所述，原告系爭商標與參加人據以評定商標近似，
        有致公眾誤信之虞。其所指定之商品尤為相同或類似，
        更易使具有普通經驗者產生同一或相關聯來源或同一系
        列商標之聯想。敬請鈞院維持被告之原處分，駁回原告
        之訴。
    理  由
一、按商標圖樣「相同或近似於他人同一商品或類似商品之註冊
    商標者」不得申請註冊；商標「相同或近似於他人同一或類
    似商品或服務之註冊商標或申請在先之商標，有致相關消費
    者混淆誤認之虞者」，不得註冊，分別為修正前商標法第37
    條第1 項第12款及商標法第23條第1 項第13款所明定。所謂
    「商標近似」係指二商標予人之整體印象有其相近之處，若
    其標示在相同或類似的商品／服務上時，具有普通知識經驗
    之消費者，於購買實施以普通之注意，可能會有所混淆而誤
    認二商品／服務來自同一來源或誤認不同來源之間有所關聯
    ；而「混淆誤認」，係指相關消費者誤認不同來源之商品為
    同一來源之系列商品，或誤認商標使用人之間存在關係企業
    、加盟關係或其他類似關係。而判斷有無混淆誤認之虞，應
    參酌商標本身之識別力、商標之近似程度、商品或服務之類
    似程度、實際混淆誤認之情事、相關消費者對各商標熟悉之
    程度等因素。
二、本件被告略以，系爭註冊第 724004 號商標係由單純之中文
    「吉梵尼范侖鐵諾」所構成；而據以評定之註冊第 474285
    號商標亦由單純中文「范倫提諾」所構成，兩者相較，雖有
    字數多寡之差異，惟系爭商標之文字「吉梵尼」及「范侖鐵
    諾」皆為外文音譯中文字，其間復無關聯性，自易產生分斷
    之識別力，予人印象明顯為「吉梵尼」與「范侖鐵諾」所組
    成，而其「范侖鐵諾」與據以評定商標之「范倫提諾」，在
    外觀及讀音均相彷彿，應屬近似之商標；又系爭商標指定使
    用之內衣、內褲、睡衣、背心、毛衣、襯衫、西服、休閒服
    裝、大衣、風衣、夾克等商品，與據以評定商標指定使用之
    「男女服裝；休閒服；內衣、褲、裙」商品相較，屬同一或
    類似商品；則衡酌兩商標圖樣之近似程度雖為然較低，惟二
    者指定商品間類似之程度極高，一般消費者極有可能誤認二
    商標之商品為同一來源之系列商品，或者誤認二商標之使用
    人間存在關係企業、授權關係、加盟關係或其他類似關係，
    而產生混淆誤認情事，應有前揭修正前商標法第 37 條第 1
    項第 12 款及現行商標法第 23 條第 1 項第 13 款規定之
    適用，乃為系爭商標之註冊應予撤銷之處分。原告不服，提
    起訴願，訴願決定機關經濟部仍持相同見解，而為駁回訴願
    之決定，固非無見。
三、惟查：
    (一)系爭商標圖樣與據以評定商標圖樣，近似程度較低，為被
      告機關所是認。
    (二)系爭「吉梵尼范侖鐵諾」商標於85年8 月1 日核准註冊，
      而據以評定「范倫提諾」商標雖早於79年2 月1 日即獲准
      註冊，原申請註冊人為賓漢股份有限公司，惟遲至91年10
      月1 日始移轉登記予參加人，參加人並於92年11月27日據
      以提起本件評定，此有各該商標註冊證簿影本及評定申請
      書附原處分卷可稽，足見系爭商標與據以評定商標在市場
      上已併存使用至少7 年。且另一註冊第513166號「馬利歐
      范倫鐵諾」商標，獲准註冊日期為80年2 月1 日，此有該
      商標之電腦查詢資料附卷可考，其與據以評定商標註冊日
      期相近，在市場上併存使用更達10年以上。是「吉梵尼范
      侖鐵諾」、「范倫提諾」、「馬利歐范倫鐵諾」等商標，
      已為相關消費者所熟悉，應能加以區辨，而無混淆誤認之
      虞。
    (三)系爭商標圖樣「吉梵尼范侖鐵諾」，係由外文「GIOVANI
      VALENTINO 」音譯中文而來，而據以評定商標圖樣「
      范倫提諾」，則係由外文「VALENTINO 」音譯中文而來，
      ，此為兩造及參加人所不爭。而「GIOVANNI VALENTINO
      」商標與「VALENTINO 」商標，二者非屬構成近似之商標
      ，無致一般消費者產生混淆誤認之虞，此迭經本院91度年
      訴字第857 號、92年度訴字第3739號、92年度訴字第5104
      號等判決認定在案。系爭商標及據以評定商標，既由上開
      商標之外文音譯而來，消費者應更能加以區辨，而無混淆
      誤認之虞。
    (四)是本件衡酌上情，系爭商標是否有致相關消費者混淆誤認
      之虞，不無疑義。被告既認定系爭商標圖樣與據以評定商
      標圖樣近似程度低，又僅單憑二造商標所指定商品間類似
      之程度極高，未考量其他因素，即認定系爭商標有致相關
      消費者混淆誤認之虞，亦有失率斷。從而，被告以系爭商
      標之註冊有違首揭法條之規定，所為系爭商標之註冊應予
      撤銷之處分，尚有未洽；訴願決定予以維持，亦有可議。
      原告執此指摘，請求撤銷訴願決定及原處分，為有理由，
      應予准許。
據上論結，本件原告之訴為有理由，依行政訴訟法第98條第3 項
前段，判決如主文。
中    華    民    國    95    年     9    月    6     日
                    第二庭審判長法  官  徐  瑞  晃
                                法  官  蕭  惠  芳
                                法  官  李  得  灶
上為正本係照原本作成。
如不服本判決，應於送達後20日內向本院提出上訴狀並表明上訴
理由，如於本判決宣示後送達前提起上訴者，應於判決送達後20
日內補提上訴理由書（須按他造人數附繕本）。
中    華    民    國    95    年     9    月   14     日
                                書記官  陳  清  容


司法院資訊處製作；財團法人民間司法改革基金會備份。
